【裁判字號】    94,上訴,1261
【裁判日期】    950307
【裁判案由】    偽造文書等
【裁判全文】
臺灣高等法院臺南分院刑事判決        94年度上訴字第1261號
上  訴  人
即  被  告  甲○○
上列上訴人因偽造文書等案件，不服臺灣雲林地方法院94年度訴
字第387 號中華民國94年11月18日第一審判決（起訴案號：臺灣
雲林地方法院檢察署94年度偵字第4649號），提起上訴，本院判
決如下：
    主  文
原判決撤銷。
甲○○共同行使偽造私文書，足以生損害於他人，處有期徒刑壹
年陸月。扣案如附表所示之偽造印文，均沒收之。
    事  實
一、甲○○因向地下錢莊借貸而無力償還，竟應和該地下錢莊中
    不詳姓名綽號為「阿生」之陳姓成年男子要求，由甲○○先
    於民國（下同）93年6月間某日，提供其照片2張交付「阿生
    」後。「阿生」即於93年6月16日12 時許，駕車搭載甲○○
    至雲林縣北港鎮○○路360號永大當舖前，將懸掛2面偽造2U
    -8788 號牌之自用小客車贓車（該車之車身號碼及引擎號碼
    均經變造為車牌號碼2U-8788 號自用小客車之號碼，原車身
    號碼及引擎號碼業遭磨損，已無可辨識）、偽造之「中華汽
    車工業股份有限公司電子計算機開立專用汽車出廠與貨物稅
    完稅證照」、偽造之汽車新領牌照登記書，上貼有甲○○照
    片之偽造「乙○○」國民身分證等證件交付甲○○，甲○○
    明知該自用小客車之車身號碼、引擎號碼及號牌係經變造或
    偽造之來路不明贓車，且所執之「中華汽車工業股份有限公
    司電子計算機開立專用汽車出廠與貨物稅完稅證照」、汽車
    新領牌照登記書、「乙○○」國民身分證等證件及其上如附
    表所示之公、私印文，亦均偽造而來，竟基於收受贓物之犯
    意，收受該自用小客車，並與「阿生」共同基於意圖為自己
    不法之所有及行使偽造文書之犯意聯絡，由「阿生」在外等
    候，甲○○則進入永大當舖內，將上揭偽造證件、號牌及該
    自用小客車交付當舖負責人丁○○，而行使之，以此詐術，
    使丁○○誤信甲○○為「乙○○」，並為該自用小客車之車
    主，而陷於錯誤，交付收當之金額新臺幣（下同）50萬元予
    甲○○收取，足生損害於丁○○之商業經營，中華汽車工業
    股份有限公司（下稱中華汽車公司）之營業利益、監理機關
    對車籍管理之正確性、戶政機關對戶政管理之正確性及附表
    所示印文者之人格權。甲○○於得款後，分得其中5 萬元用
    以償債，餘款則由「阿生」取得。嗣於93年7月20 日，乙○○經聯邦銀行嘉義分行行員告知其所有之車牌號碼2U-8788
    自用小客車，為丁○○設定動產抵押權，即報警處理，經警
    調取丁○○提供之「收當物品資料列印報表」上之指紋送交
    比對，發現持當人為甲○○後，始悉上情。並扣得偽造之「
    乙○○」國民身分證1張。
二、案經乙○○訴由雲林縣警察局斗六分局報告臺灣雲林地方法
    院檢察署檢察官偵查起訴。
    理  由
一、前揭事實，訊據上訴人即被告承認持偽造之「貨物稅完稅證
    照」、偽造之汽車新領牌照登記書，偽造之「乙○○」國民
    身分證等證件典當汽車，惟辯稱：不知道身分證是偽造的，
    也不知道該車是贓物，且被告沒有詐欺之意思等語。
二、經查：被害人乙○○所購之汽車並未失竊，身分證亦未失竊
    ，竟遭人以其名義典當與其所購車輛同型之汽車，並經設定
    動產抵押權之情，經被害人乙○○指訴甚詳（見警卷第5 頁
    、偵卷第9 頁），證人即永大當舖負責人丁○○於警詢及偵
    查中陳述係被告持如附表偽造之證件，前來典當車輛明確（
    見警卷第15-16頁、偵卷第16頁 ），再警方係依據收當物品
    資料列印報表上指紋，經鑑定與被告指紋相符，亦有內政部
    警政署刑事警察局93年8月13日刑紋字第0930165227 號鑑驗
    書、被告之指紋卡附警卷第5-7頁可按；證人即順益汽車股
    份有限公司嘉義營業所業務銷售課長邱淑貞亦證稱：被告持
    交丁○○之貨物稅完稅證照為偽造（見警卷第26頁、偵卷第
    17 頁）; 證人即聯邦銀行嘉義分行行員謝欣儒證稱因發現
    向該行辦理車貸之車主乙○○被人設定抵押權，而通知乙○○之情（見警卷第25頁、偵卷15頁反面）。被告持交丁○○
    之汽車新領牌照登記書係屬偽造，有交通部公路總局嘉義區
    監理所94年8月19日嘉監車字第0940010643-1號函可憑；被
    告持以典當之汽車上2U-8788號牌2面係屬偽造，有鎂得工業
    有限公司94年8月22日鎂鑑字第94082201號函可憑；被告持
    交丁○○之汽車出廠與貨物稅完稅照證係屬偽造，有中華汽
    車公司94年9月9日（94）中車業發字第940743號函可憑；被
    告持交丁○○扣案之「乙○○」國民身分證係屬偽造，有雲
    林縣口湖鄉戶政事務所94年8月17日雲口字第1673號函附之
    乙○○換領國民身分證申請書、戶籍謄本、戶籍資料等可憑
    （均見原審卷第39頁、42-45頁、50-59頁、60-63頁）。而
    被告持當之自用小客車係俗稱為AB車之贓車，原車身號碼及
    引擎號碼業遭磨損，已無可辨識一情，亦有雲林縣警察局斗
    六分局94年8月19日斗六警刑字第0940009559號函附原審卷
    48頁可憑。復有告訴人乙○○提出真正之國民身分證影本、
    車牌號碼2U-8788號自用小客車行車執照影本、汽車新領牌
    照登記書影本、中華汽車公司電子計算機開立專用汽車出廠
    與貨物稅完稅證照影本，扣案偽造之「乙○○」國民身分證
    、偽造2U-8788號牌2面、偽造車牌號碼2U-8788號汽車新領
    牌照登記書、偽造汽車出廠與貨物稅完稅照證在卷可按，並
    有收當物品資料列印報表在卷可稽。被告既非該車之車主，
    該車又非綽號「阿生」者所有，被告竟將照片交阿生持以偽
    造乙○○身分證（即偽造乙○○之身分證貼上被告照片），
    再持車籍資料以典當，應知該車來路不明，而有行使偽造證
    件，以詐欺當舖得不利之意圖，被告辯稱不知情云云，應非
    可採，犯行洵堪認定。
三、論罪科刑之理由：
  (一)核被告甲○○收受來路不明之汽車，係犯刑法第349條第1項
    之收受贓物罪、其持偽造之汽車新領牌照登記書貨物稅完稅
    證、典當汽車，係犯同法第216條、第210條之行使偽造私文
    書罪、其持偽造之身分證典當汽車，及汽車懸掛偽造車牌，
    係犯第216條、第212條行使偽造特種文書罪、被告持偽造證
    件，使當舖負責人丁○○陷於錯誤而同意典當五十萬元，係
    犯刑法第339條第1項之詐欺取財罪。
  (二)被告就所犯之行使偽造私文書、行使變造準私文書、行使偽
    造特種文書、詐欺取財等罪，與綽號「阿生」之成年男子有
    犯意聯絡及行為分擔，應依刑法第28條規定，論以共同正犯
    。
  (三)被告所犯行使偽造私文書、行使變造準私文書、行使偽造特
    種文書等罪間，係一行為而觸犯數罪名，又與收受贓物、詐
    欺取財等罪間，復有方法、目的之牽連關係，應從一重論以
    行使偽造私文書罪處斷。
  (四)公訴人認被告持以行使之行車執照、保險證亦係偽造等情，
    惟查該行車執照為真正，有聯群電腦用品股份有限公司94年
    8月24日聯群字第094006號函附原審卷第45 頁可稽，而乙○○之行車執照經人於典當之前一天向監理站申請補發，亦有
    嘉義監理站94年10月17日嘉監車字第0940013603號函附原審
    卷77-79 頁可按，被告持用之強制汽車保險保險證為真正，
    亦有新安東京海上產物保險股份有限公司94年10月6 日新安
    東京海上94字第1134號函附原審卷第65頁可按，故被告持用
    之行車執照、保險證非偽造，併此明。
四、原審予以論罪科刑，固非無見，惟查原判決理由明被告與
    綽號「阿生」之成年男子為共犯，主文漏未宣告「共同」，
    且法條漏引刑法第55條後段、第28條，尚有未洽。被告上訴
    意旨，否認犯罪，指摘原判決不當，雖無理由，惟原判決既
    有可議，應由本院將原判決撤銷改判，爰審酌被告係因積欠
    地下錢莊債款，為償債計，而犯本件，惟其犯罪所得非鉅，
    參與手段亦非重大惡劣，又犯後坦承犯行，態度良好，等一
    切情狀，量處如主文所示之刑，以示懲儆。附表所示之偽造
    印文，應依刑法第219條之規定，宣告沒收之。
五、被告聲請訊問證人丙○○，惟經被告原查報地址送達結果，
    查無此址，無法傳喚，併此明。
據上論結，應依刑事訴訟法第369條第1項前段、第364條、第299
條第1項前段，刑法第28條、第210條、212條、第216條、第219
條、第339條第1項、第349條第1項、第55條，罰金罰鍰提高標準
條例第1條前段，判決如主文。。
本案經檢察官趙中岳到庭執行職務。
中    華    民    國    95    年    3     月    7     日
                  刑事第五庭    審判長法  官  楊明章
                                      法  官  顏基典
                                      法  官  楊子莊
以上正本證明與原本無異。
如不服本判決，應於收受本判決後十日內向本院提出上訴書狀。
其未敘述上訴理由者並得於提起上訴後十日內向本院補提理由書
狀（均須按他造當事人之人數附繕本）「切勿逕送上級法院」。
                                      書記官  王全龍
中    華    民    國    95    年    3     月    9     日
附錄：本判決論罪科刑法條
中華民國刑法第210 條 (偽造變造私文書罪)
偽造、變造私文書，足以生損害於公眾或他人者，處5 年以下有
期徒刑。
中華民國刑法第212 條 (偽造變造特種文書罪)
偽造、變造護照、旅券、免許證、特許證及關於品行、能力服務
或其他相類之證書、介紹書，足以生損害於公眾或他人者，處1
年以下有期徒刑、拘役或300 元以下罰金。
中華民國刑法第216 條 (行使偽造變造或登載不實之文書罪)
行使第210 條至第215 條之文書者，依偽造、變造文書或登載不
實事項或使登載不實事項之規定處斷。
中華民國刑法第219 條 (沒收之特例)
偽造之印章、印文或署押，不問屬於犯人與否，沒收之。
中華民國刑法第339 條 (普通詐欺罪)
意圖為自己或第三人不法之所有，以詐術使人將本人或第三人之
物交付者，處5 年以下有期徒刑、拘役或科或併科1 千元以下罰
金。
以前項方法得財產上不法之利益或使第三人得之者，亦同。
前二項之未遂犯罰之。
中華民國刑法第349條
收受贓物者，處 3 年以下有期徒刑、拘役或 500 元以下罰金。
搬運、寄藏、故買贓物或為牙保者，處5 年以下有期徒刑、拘役
或科或併科1 千元以下罰金。
因贓物變得之財物，以贓物論。
附表：
┌──┬──────────┬─────────────┐
│編號│偽 造 之 文 書 名 稱│偽造文書上之偽造印文式樣  │
├──┼──────────┼─────────────┤
│1   │中華汽車工業股份有限│1,中華汽車工業股份有限公司│
│    │公司電子計算機開立專│  貨物稅專用章印文，1枚。 │
│    │用汽車出廠與貨物稅完│2,桃園縣貨物稅廠商中華汽車│
│    │稅證照              │  工業股份有限公司楊梅廠出│
│    │                    │  廠章戳印文，1枚。       │
│    │                    │3,嘉義區監理所審核合格印文│
│    │                    │  ，1枚。                 │
│    │                    │4,黃鳳美印文，1枚。       │
│    │                    │5,吳舜文印文，1枚。       │
├──┼──────────┼─────────────┤
│2   │汽車新領牌照登記書  │1,乙○○印文，1枚。       │
│    │                    │2,嘉義區監理所審核合格印文│
│    │                    │  ，1枚。                 │
│    │                    │3,交路檢0000000 號檢驗員曾│
│    │                    │  發銘印文，1枚。         │
│    │                    │4,台灣省政府交通處委託中華│
│    │                    │  汽車工業股份有限公司辦理│
│    │                    │  本廠新出廠小型汽車申請牌│
│    │                    │  照前檢驗用章印文，1枚。 │
├──┼──────────┼─────────────┤
│3   │「乙○○」國民身份證│內政部印之印文，1枚。     │
└──┴──────────┴─────────────┘


司法院資訊處製作；財團法人民間司法改革基金會備份。
